【裁判字號】    96,訴,3653
【裁判日期】    970409
【裁判案由】    毒品危害防制條例
【裁判全文】
臺灣臺中地方法院刑事判決              96年度訴字第3653號
公  訴  人  臺灣臺中地方法院檢察署檢察官
被      告  乙○○
                    （現另案於臺灣臺中看守所羈押中）
上列被告因毒品危害防制條例案件，經檢察官提起公訴（96年度
毒偵字第4714號），本院因被告所犯非死刑、無期徒刑、最輕本
刑為三年以上有期徒刑之罪或高等法院管轄第一審案件，經被告
就被訴事實為有罪之陳述，裁定進行簡式審判程序，判決如下：
    主    文
乙○○施用第一級毒品，累犯，處有期徒刑伍月，扣案之第一級
毒品海洛因壹小包（驗餘淨重零點零伍貳捌公克）沒收銷燬之；
又施用第二級毒品，累犯，處有期徒刑月。應執行有期徒刑柒
月，扣案之第一級毒品海洛因壹小包（驗餘淨重零點零伍貳捌公
克）沒收銷燬之。
    犯罪事實及理由
一、犯罪事實﹕
    乙○○前因施用毒品案件，經本院裁定強制戒治，於民國92
    年2月19日執行完畢出所，又因施用毒品、詐欺竊盜等案件
    ，經本院判處有期徒刑9月、4月、4月、10月，應合併執行
    有期徒刑2年確定，於96年3月23日縮短刑期假釋出監，於同
    年6月3日保護管束期滿視為執行完畢。詎乙○○仍不知悔改
    ，復基於施用第二級毒品甲基安非他命之犯意，於96年8月
    31日中午12時許，在臺中公園公廁內，以將甲基安非他命置
    於玻璃球內，下以火燒烤使生煙氣後吸用之方式，施用第二
    級毒品甲基安非他命1次；另基於施用第一級毒品之犯意，
    於96年8月31日中午12時許，在上址，以將海洛因摻入香菸
    內吸食之方式，施用第一級毒品海洛因1次。嗣於96年9月2
    日16時5分許，在臺中市○○區○○路與富強街口，為警盤
    查，乙○○於有偵查犯罪權限之公務員發覺其上開施用第一
    級毒品之犯行前，主動將其所有第一級毒品海洛因1包（驗
    餘淨重0.0528公克）交出，並坦承施用第一級毒品之犯行，
    自首並接受裁判，因而查獲上開施用第一級毒品犯行。其後
    ，經乙○○同意後採集其尿液送驗，結果呈可待因、嗎啡、
    甲基安非他命陽性反應，始知上開施用第二級毒品犯行。
二、證據名稱﹕
  (一)被告於本院審理時之自白。
  (二)中山醫學大學附設醫院檢驗科藥物檢測中心尿液檢驗報告1
    紙。
  (三)扣案之第一級毒品海洛因1小包（驗餘淨重0.0528公克）。
  (四)行政院衛生署草屯療養院鑑定書1紙。
  (五)臺灣高等法院被告前案紀錄表（證明被告係經強制戒治執行
    完畢釋放後5年內犯本罪）。
三、論罪科刑﹕
  (一)核被告所為，係犯毒品危害防制條例第10條第1項、第2項之
    施用第一、二級毒品罪。被告所犯上開施用第一、二級毒品
    罪間，犯意各別，所犯構成要件不同，應予分論併罰。又被
    告於有期徒刑執行完畢後，5年內故意再犯本件有期徒刑以
    上之罪，為累犯，應加重其刑。
  (二)按對於未發覺之罪自首而受裁判者，得減輕其刑，刑法第62
    條前段定有明文。又刑法第62條所謂發覺，固非以有偵查犯
    罪權之機關或人員確知其人犯罪無誤為必要，而於對其發生
    嫌疑時，即得謂為已發覺；但此項對犯人之嫌疑，仍須有確
    切之根據得為合理之可疑者，始足當之，若單純主觀上之懷
    疑，要不得謂已發生嫌疑（最高法院72年度台上字第641號
    判例參照）。本件被告乙○○於96年9月2日16時5分許在臺
    中市○○區○○路與富強街口為警盤查時主動交出其所有之
    第一級毒品海洛因1包之事實，業據證人即警員甲○○於97
    年3月26日審理時證稱「當時被告被我們攔下來，攔下來之
    後我們請他出示證件，被告說沒有帶身分證，我有靠過去要
    拍打被告的褲袋，被告當時有閃躲一下，我有跟他講，若沒
    有帶證件可以依法將其帶回警局詢問。我就問被告何名字，
    有何前科，被告就告訴我他有毒品前科，然後我就請被告將
    口袋翻出來給我看，被告就翻出口袋將毒品掏出來」，「（
    問﹕當時你的身上是否有攜帶搜索票？）沒有」，「（問﹕
    是被告主動把口袋的東西拿出來，還是你的手伸進被告的口
    袋拿東西出來？）是被告主動把口袋的東西拿出來」，「我
    是先問被告之年籍資料及是否有前科，被告告知其年籍資料
    即說他有毒品前科，之後我當場打電話回派出所，以被告之
    年籍詢問並確認被告有前科之後，就問被告身上是否有東西
    」（見本院卷第41至42頁）。按被告於警員當場靠過去拍打
    其褲袋時之閃躲行為，僅能懷疑被告當時有事不欲人知；而
    被告之毒品前科資料，尚不足認被告當然已有再次施用毒品
    之犯行；則於被告主動交出其所有之第一級毒品海洛因1 包
    及坦承施用第一級毒品犯行之前，警員僅係單純之主觀上懷
    疑被告有施用毒品行為，尚不得謂警員已有確切之根據而合
    理懷疑被告具有施用第一級毒品犯行。從而，就本件施用第
    一級毒品部分，被告係於有偵查犯罪權限之公務員發覺其上
    開施用第一級毒品犯行之前，主動將其所有之第一級毒品海
    洛因1包交出，並坦承施用第一級毒品犯行，自首並接受裁
    判，爰依刑法第62條前段規定減輕其刑，並依法先加後減之
    。
  (三)爰審酌被告前經強制戒治仍無法戒絕毒癮，又再犯本件施用
    第一、二級毒品罪，無視於毒品對於自身健康之戕害及國家
    對於杜絕毒品犯罪之禁令，兼衡酌施用毒品係自戕行為，並
    未因此而危害他人，且被告犯罪手段尚屬平和及坦承犯行，
    態度良好等一切情狀，分別量處如主文所示之刑，並定應執
    行刑。扣案之第一級毒品海洛因1小包（驗餘淨重0.0528公
    克），應依毒品危害防制條例第18條第1項前段規定，沒收
    銷燬之。
四、適用之法律﹕
  (一)刑事訴訟法第273條之1第1項，第299條第1項前段、第310條
    之2、第454條。
  (二)毒品危害防制條例第10條第1項、第2項、第18條第1項前段
    。
  (三)刑法第11條、第47條第1項、第51條第5款、第62條。
五、如不服本判決，應於收受送達後10日內向本院提出上訴書狀
    （應敘述具體理由並附繕本）。
本案經檢察官丙○○到庭執行職務。
中    華    民    國    97    年    4     月    9     日
                  刑事第八庭  法  官  戴嘉慧
上正本證明與原本無異。
                              書記官  陳惠玲
中    華    民    國    97    年    4     月    9     日
附錄論罪科刑法條
毒品危害防制條例第10條第1項、第2項
施用第一級毒品者，處6月以上5年以下有期徒刑。
施用第二級毒品者，處3年以下有期徒刑。


司法院資訊處製作；財團法人民間司法改革基金會備份。
